【裁判字號】    97,聲再,125
【裁判日期】    971021
【裁判案由】    背信
【裁判全文】
臺灣高等法院高雄分院刑事裁定         97年度聲再字第125號
再審聲請人    甲○○
即受判決人
上列聲請人因背信案件，對於本院97年度上易字第312 號中華民
國97年7 月17日確定判決（臺灣高雄地方法院96年度易字第3079
號、臺灣高雄地方法院檢察署96年度偵字第21992 號），聲請再
審，本院裁定如下：
    主  文
再審之聲請駁回。
    理  由
一、本件聲請再審意旨略稱：按有罪之判決確定後，因發現確實
    之新證據，足認受有罪判決之人應受無罪、免訴、免刑或輕
    於原判決所認罪名之判決者，為受判決人之利益，得聲請再
    審。聲請人與告訴人間係成立合建契約，依最高法院86年度
    台上字第1019號、83年度台上字第288 號判決意旨所言，其
    性質上屬於承攬與買賣之混合契約，聲請人與告訴人間並無
    委託、委任關係。又本件係不得上訴於第三審法院之案件，
    而告訴人林志雖將系爭土地移轉登記給聲請人，當時聲請
    人曾透過林春梅之帳戶匯錢給告訴人，是以雙方間就系爭土
    地已成立買賣關係，系爭土地實際上是基於買賣關係而移轉
    ，並非聲請人受告訴人委託處理合建事務，聲請人事後如何
    處分系爭土地，自無背信可言，上開匯款資料係原判決漏未
    斟酌之重要證據。況且本件係以買賣關係過戶，並非信託登
    記過戶，原判決誤認告訴人係以信託登記給林春梅，明顯與
    土地登記謄本記載有誤，爰依刑事訴訟法第420 條、第421
    條之規定，聲請再審云云。
二、按有罪之判決確定後，為受判決人之利益聲請再審，必其聲
    請之理由合於刑事訴訟法第420 條第1 項所定情形之一及第
    421 條有足以影響於判決之重要證據漏未審酌者，始准許之
    。又刑事訴訟法第420 條規定：「有罪之判決確定後，有左
    列情形之一者，為受判決人之利益，得聲請再審︰一、原判
    決所憑之證物已證明其為偽造或變造者。二、原判決所憑之
    證言、鑑定或通譯已證明其為虛偽者。三、受有罪判決之人
    ，已證明其係被誣告者。四、原判決所憑之通常法院或特別
    法院之裁判已經確定裁判變更者。五、參與原判決或前審判
    決或判決前所行調查之法官，或參與偵查或起訴之檢察官，
    因該案件犯職務上之罪已經證明者，或因該案件違法失職已
    受懲戒處分，足以影響原判決者。六、因發現確實之新證據
    ，足認受有罪判決之人應受無罪、免訴、免刑或輕於原判決
    所認罪名之判決者。」「前項第一款至第三款及第五款情形
    之證明，以經判決確定，或其刑事訴訟不能開始或續行非因
    證據不足者為限，得聲請再審。」，則依該條第2 項規定可
    知，以該條第1 項第1 、2 款規定聲請再者者，以經判決確
    定者為限，得聲請再審。若有罪之判決所憑之證物、證言，
    尚未經判決確定為偽造、變造或虛偽者，自不得依該項規定
    聲請再審。又同法第421 條規定：「不得上訴於第三審法院
    之案件，除前條規定外，其經第二審確定之有罪判決，如就
    足生影響於判決之重要證據漏未審酌者，亦得為受判決人之
    利益，聲請再審。」而該條所謂重要證據漏未審酌，乃係指
    於第二審判決前，已經發現並提出證據，但法院漏未審酌者
    而言，若已提出，經法院依其自由心證而捨棄不採，則非漏
    未審酌；又必該漏未審酌之證據確為真實，而足以認定受判
    決人應受無罪或免訴或輕於原審所認定罪名而後可，否則，
    雖有漏未審酌之證據，然該證據縱經審酌，亦不足以推翻原
    審所認定之罪名，仍不能准許再審。
三、經查：
  (一)本件聲請人甲○○與告訴人林志口頭約定共同合作興建房
    屋，由告訴人林志提供當時信託登記於林春梅名下座落於
    高雄縣橋頭鄉○○段193 號地號之土地，聲請人甲○○負責
    之內容則包括購買該土地旁之畸零地，以及尋找建商在該土
    地上興建2 棟建物，聲請人甲○○得告訴人林志之同意後
    ，於91 年2月1 日將該土地登記於楊昆寶之名下，另於91年
    4 月30 日 ，向臺灣土地銀行借款300 萬元，於取得該借款
    300 萬元後，除以其中約100 萬元支付興建房屋之規費、申
    請用電及購買畸零地外，餘均私自花用於清償楊昆寶之債務
    等與興建房屋無關之事項；後又將原登記於楊昆寶所有之分
    割後193 地號土地及168 號建物登記為黃重霖所有，並以黃
    重霖之名義向合作金庫銀行借款500 萬元而以該房地設定抵
    押權予合作金庫銀行等事實，業經原確定判決審理時予以審
    認，並於判決理由內敘明其採捨之理由，原確定判決並於判
    決理由內對聲請人之辯詞，如何不足採信，均已依據卷內資
    料予以指駁及說明，核與漏未審酌之情形有別。再者，依刑
    事訴訟法第420 條第1 項第4 款所稱「原判決所憑之通常法
    院或特別法院之裁判已經確定裁判變更者」，係指原判決憑
    據通常法院或特別法院之另一裁判，為認定事實之基礎而諭
    知有罪之判決後，其所憑之該一其他裁判，業經確定裁判變
    更者而言。本件聲請再審意旨所指情形與刑事訴訟法第420
    條第1 項第4 款之規定並不相當，是本件雙方之契約既無違
    反強制規定或公序良俗之情事，則雙方之契約究屬何種定型
    契約，均不影響聲請人係受有為他人處理興建房屋事務之人
    ，故此部分與得聲請再審之情形不合。
  (二)又聲請人上開聲請意旨所提及之「聲請人曾透過林春梅之帳
    戶匯錢給告訴人，是以雙方間就系爭土地已成立買賣關係，
    系爭土地實際上是基於買賣關係而移轉，並非聲請人受告訴
    人委託處理合建事務，聲請人事後如何處分系爭土地，自無
    背信可言，且原判決誤認告訴人係以信託登記給林春梅，明
    顯與土地登記謄本記載有誤」等語及其匯款資料附卷。然本
    院依職權調閱本案全部相關卷證，聲請人並無於本件審理時
    提出相關證述及其主張，故聲請人此部分，顯非本院上開確
    定之第二審判決前，已經發現並提出之證據，確定判決之法
    院自無從審酌，故此部分顯與刑事訴訟法第421 條所稱「漏
    未審酌」之規定未合。又刑事訴訟法第420條第1項第6 款所
    謂確實之新證據，係指其證據本身在客觀上可認為真實，無
    須經過調查，即足以動搖原確定判決，使受刑人得受有利之
    裁判者而言，若在客觀上就其真實性為如何，尚欠明瞭，非
    經相當之調查，不能辨其真偽，即與確實新證據之「確實」
    含義不符，自難據為聲請再審之理由，最高法院86年台抗字
    第397 號裁定即揭明此旨。本件聲請人與林春梅間匯款資料
    ，縱其證據內容係在本案判決當時已經存在，為法院或當事
    人所不及知、不及調查斟酌，迨至今日始行發現，然該證據
    之真實性如何，尚欠明瞭，非經相當之調查不能辨其真偽，
    ，且該項證據僅能證明聲請人與林春梅有資金匯款關係，尚
    無法證明聲請人與告訴人間有針對系爭土地成立買賣關係，
    與刑事訴訟法第420條第1項第6 款所謂「確實」之新證據定
    義不符，自亦難據為聲請再審之理由。
  (三)綜上所述，聲請人所舉聲請再審之理由，核與刑事訴訟法第
    420 條、第421 條規定得聲請再審之要件不合，其再審之聲
    請為無理由，應予駁回。
據上論斷，應依刑事訴訟法第434條第1項，裁定如主文。
中    華    民    國    97    年    10    月   21    日
                  刑事第三庭    審判長法  官   周賢銳
                                      法  官   施柏宏
                                      法  官   黃憲文
以上正本證明與原本無異。
不得抗告。
中    華    民    國    97    年    10    月   21    日
                                      書記官   施耀程


司法院資訊處製作；財團法人民間司法改革基金會備份。
